【裁判字號】    98,交聲,52
【裁判日期】    990129
【裁判案由】    違反道路交通管理處罰條例聲明異議
【裁判全文】
臺灣臺東地方法院交通事件裁定          98年度交聲字第52號
原處分機關  交通部公路總局高雄區監理所臺東監理站
異  議  人
即受處分人  丙○○
上列異議人即受處分人因違反道路交通管理處罰條例事件，對交
通部公路總局高雄區監理所臺東監理站於民國98年 4月22日所為
之處分（原處分案號：東監違裁字第81-T00000000號）聲明異議
，本院裁定如下：
    主  文
異議駁回。
    理  由
一、原處分意旨略以：異議人即受處分人丙○○於民國98年 3月
    20日上午8時57分許，駕駛其所有牌照號碼WS-4715號自用小
    客車，沿臺東縣臺東市○○○路由南往北方向行駛，途經正
    氣北路與臨潼街交岔路口處，因駕車行經有燈光號誌管制之
    交岔路口闖紅燈，經臺東縣警察局臺東分局馬蘭派出所執勤
    警員立即攔停，並以臺東縣警察局東警交字第 T00000000號
    舉發違反道路交通管理事件通知單（下稱舉發通知單）掣單
    當場舉發，異議人收受該舉發通知單後，旋遵期於該舉發通
    知單所載之應到案日期前即98年 3月20日到案陳述意見，嗣
    經原處分機關即交通部公路總局高雄區監理所臺東監理站審
    查後，認異議人確有上開道路交通違規行為，乃於98年4月2
    2日依道路交通管理處罰條例第53條第1項及同條例第63條第
    1項（原處分漏載第1項）規定，以東監違裁字第81-T000000
    00號裁決書裁處異議人罰鍰新臺幣（下同）2,700 元，並記
    違規點數3點等語。
二、異議意旨略以：異議人於98年3月20日上午8時57分許，駕駛
    上開自用小客車沿臺東縣臺東市○○○路由南往北方向行駛
    ，行經康樂橋上時，即已看見橋上之號誌顯示前方路口為紅
    燈，其行至前方路口即正氣北路與臨潼街交岔路口停止線前
    ，有停車等紅燈之動作，其係號誌變為綠燈才通過，竟旋遭
    警員攔停掣單舉發，其當時並未闖紅燈，因在橋上可清楚看
    見橋下埋伏之警員在對機車騎士開單，闖紅燈係自找麻煩，
    等同向公權力挑戰，不合情理，又其開車十餘年，僅於91年
    間，因晚上視線不良而闖紅燈，開車紀錄良好，其並非為區
    區2,700 元之罰鍰而聲明異議，而係為公平正義才上法庭，
    且其係癌症病人，沒有說謊之理由，原處分機關裁處其闖紅
    燈，冀能提出科學證據證明，為此具狀聲明異議，請求撤銷
    原處分云云。
三、按法院受理有關交通事件，準用刑事訴訟法之規定；其處理
    辦法，由司法院會同行政院定之；聲明異議案件之處理，除
    準用刑事訴訟法有關規定外，依本辦法之規定處理之，道路
    交通管理處罰條例第89條暨道路交通案件處理辦法第4條第1
    項分別定有明文。惟刑事訴訟係國家對特定人之特定事實，
    責由法院為確定具體刑罰權之存否而進行之程序，法院與被
    告乃係裁判者與被裁判者之關係，是刑事案件之本質乃在國
    家對人民之人身自由等基本權利予以限制甚至剝奪，故設有
    刑事訴訟程序以保障人民基本權利，並以實體真實、法定程
    序與法和平性為其三大目的，對於具體刑罰權之存否，則以
    嚴格證明法則、傳聞法則等作為事實認定之基礎，並以嚴謹
    而慎重之正當法律程序確保實體正義；反觀行政裁決機關於
    道路交通違規事件對應受處分人所為之處罰，其法定性質既
    屬行政罰，道路交通違規事件之本質係屬行政事件，著毋庸
    疑，而就行政事件之事物本質言，其具有權力規制作用性高
    、案件反覆且頻繁發生、法益侵害性較小等重要特徵，故其
    司法救濟概如以嚴謹而慎重之刑事訴訟程序為之，則與其本
    質尚有未盡相符之處，且「準用」雖係立法者之用法指示，
    惟仍須以準用者與被準用者間，二者事物本質相同或相類似
    之部分，方有比附援引之基礎，是刑事訴訟法於證據章所規
    定，舉如第154條之無罪推定原則、第158條之2至第158條之
    4證據排除法則、第159條第1項之傳聞法則及第164條以下所
    規定之證據調查程序等，即與屬行政秩序罰之交通違規裁罰
    本質不合，應非法院受理有關道路交通聲明異議事件所得準
    用之。再者，舉發通知單之製作乃警察或公路監理機關居於
    統治權之地位，告發特定用路人違反道路交通管理處罰條例
    之具體行為所作成之單方行政行為，而受舉發人收受舉發通
    知單後，除自行依期限履行該舉發通知單所科處之行政義務
    外，尚須遵期到案陳述或聽候裁決，此對受舉發人而言，舉
    發通知單無疑已對其產生一定之作為義務，倘未履行此到場
    義務者，裁決機關得逕行裁決，進而影響其實體權利（如據
    此決定罰鍰科處之額度等），是舉發通知單自屬行政程序法
    所明定之行政處分（即學理上所謂之「暫時性行政處分」，
    另臺灣高等法院臺南分院94年度交抗字第 103號裁定亦同斯
    旨可參），然舉發通知單雖屬行政處分，但對受舉發人之權
    利義務尚未生終局之效果，而須迨受舉發人自動履行該舉發
    通知單所科予之行政義務或裁決機關之裁決書作成後，受舉
    發人之權利義務受規制狀態始生終局而確定之法律效果。至
    該裁決書作成後，原舉發通知單對受舉發人所產生之權利義
    務規制作用，既已被裁決書取而代之，則該舉發通知單究係
    溯及自始失效，抑或裁決書作成後失其效力，仍應視裁決書
    是否維持舉發通知單之認事用法而定；亦即，裁決書如與原
    舉發通知單為同一內容之處分者，意謂該舉發通知單之認事
    用法俱屬無誤，依行政程序法第 125條規定，原舉發通知單
    應自裁決書作成之日起失其效力；倘若裁決書認原舉發通知
    單形式上或內容上有瑕疵，惟該瑕疵並非明顯重大，亦非輕
    微而不影響舉發內容者，裁決機關如撤銷該舉發通知單並自
    為決定時，依行政程序法第 118條規定，該舉發通知單應溯
    及自始失其效力。準此，毋論裁決機關是否維持原舉發通知
    單之舉發程式及內容，該舉發通知單至遲應於裁決書作成時
    即失其效力，是在法院受理道路交通聲明異議事件中，原舉
    發通知單本已失其行政處分之效力，遑論該舉發通知單在司
    法救濟程序中受有何行政處分適法性之推定（即行政處分公
    定力、公信原則或公務員為公法上行為具有公信力原則，按
    此等原則均誤將行政作用法與行政救濟法混為一談，導致行
    政爭訟舉證責任在違反法律保留下產生倒置效果，而牴觸憲
    法位階之法治國原則，殊已為現代法治國家所摒棄毋用）或
    實質證據力之適用，惟該舉發通知單雖屬親身執行交通勤務
    之警員或交通監理人員所製作，非具職務例行性之書面陳述
    ，而屬傳聞證據，然揆諸上揭說明，仍得作為法院審認受處
    分人有裁決書所載交通違規事實之佐證資料。另按行政救濟
    程序舉證責任之分配，現今學說與實務已不採行政處分公定
    力理論，而係承認行政訴訟上當事人之法對等性觀念，認行
    政救濟程序之舉證責任分配，應採民事訴訟程序上之舉證責
    任分配原則，故而87年10月28日修正公布之行政訴訟法第13
    6條即明文準用民事訴訟法第277條舉證責任分配之規定。申
    言之，行政訴訟之審理既採職權調查主義，並無證據提出責
    任，故所謂之舉證責任即係客觀舉證責任，乃指經法院審理
    結果，事實仍陷於真偽不明時，其有將事實不明轉化為終局
    法律效果及將事實無法證明之不利益分配於當事人間之功能
    ，此既係法院在自由心證已無法竟認定事實之功時出現，故
    而當證明度要求愈高，法院之心證愈不易形成，舉證責任愈
    有其運作之空間，又負擔處分因有依法行政之高度要求，原
    則上應由行政機關負舉證責任，除非法律明文規定，否則舉
    證責任不能任意移轉予受處分人負擔，惟為減輕行政機關於
    特定事件舉證上之負擔與困難，法院透過事實上推定、表見
    證明或當事人協力義務等之運用，使處分要件事實不致陷於
    真偽不明，避免舉證責任裁判過度浮濫，此並不違反舉證責
    任分配應抽象預定之法治國原則要求，是道路交通管理處罰
    條例第89條及道路交通案件處理辦法第 4條雖規定聲明異議
    事件之處理「準用」刑事訴訟法，然現今行政訴訟相關法制
    既已完備，且上開法文既明定為「準用」，則就與前揭舉證
    責任分配原則相抵觸部分，自不在準用之列，矧若依刑事訴
    訟法有關證據法則之規定，則行政機關就異議人有違規事實
    所須負之舉證證明度即應更高，而須達到一般人均能確信，
    且無合理懷疑之程度，此與道路交通事件具有行政事件之本
    質顯難謂相契合。質言之，行政機關對於用路人之行為有所
    處罰，必須先舉證證明行政機關業已踐履相關正當法律程序
    ，且受處分人應受處罰之交通違規事實存在，惟行政機關對
    於前開應為舉證證明事項，法院非不得以依法執行交通勤務
    之人員，依據調查人證之法定程序，使其就親歷事實提供不
    可替代之證明方法，倘異議人就行政機關已為相當證明之前
    開事項，猶主張欠缺主觀歸責條件或為其他抗辯，即須就其
    所辯提出反證，事屬當然。復參諸道路交通違規處罰事件所
    需之舉證狀態多稍縱即逝，且除當場以科學儀器取得證據資
    料外，事後通常難以舉發人以外之其他證據方法還原現場真
    實狀態，而現場舉發之警員係代表國家執行道路交通安全與
    秩序之維護，並就違規行為為告發等公權力之公務員，倘逕
    予否定其證人適格，恐有礙於真實之發現，且悖於道路交通
    安全與秩序維護之目的，況以舉發警員為證人，不但得令其
    承擔具結之義務，異議人尚得對之為對質詢問，以確保異議
    人之程序參與機會。準此，舉發現場之警員在法院受理道路
    交通聲明異議事件中，應仍具有證人適格。又法院對舉發警
    員證言真實性之評價，即證據證明力部分，除如有充分事證
    足認該證人所體認察知之事實顯屬錯誤或違背經驗法則，或
    該公務員執行職務時有違法失職或濫權等情事，得逕以該證
    人所見聞之事實無足為憑而不予採信外，法院本應依調查所
    得，而在論理法則、經驗法則下，為其證言證明力之評價。
    惟證人之證詞本具有特殊性，與物證或文書證據之客觀性、
    不變性不同，蓋人類對於事物之注意與觀察有其先天能力之
    限制，未必能如攝影機或照相機般，對周遭所發生或親身經
    歷之事實均能機械式無誤地捕捉，亦未必能洞悉事實發生過
    程之每一細節及全貌，況常人對於過往事物之記憶，隨時日
    之間隔而漸趨模糊或失真，自難期其能如錄影重播般地將過
    往事物之原貌完全呈現。此外，因個人教育程度、生活經驗
    、語言習慣之不同，其表達意思之能力與方式，亦容易產生
    差異，故供述證據每因個人觀察角度、記憶存取、表達能力
    、誠實意願、利害關係、用字遣詞嚴謹程度之不同，而有對
    相同事物異其供述之情形發生，是其歧異之原因，未必絕對
    係出於虛偽或記憶受外力污染所致，而證據之證明力，依法
    係委由法官評價，由法官本於生活經驗上認為確實之經驗法
    則及理則上當然之論理法則以形成確信之心證。是以，心證
    之形成，由來於證據資料之綜合推理作用，一種證據，不足
    形成正確之心證時，即應調查其他證據。如何從無數之事實
    證據中，擇其最接近事實之證據，此為證據之評價問題。倘
    將各項證據予以割裂，單獨觀察，分別評價，或針對證人之
    陳述，因枝節上之差異，先後詳簡之別，即悉予摒棄，此證
    據之判斷自欠缺合理性而與事理不侔，即與論理法則有所違
    背。再按證人之陳述有部分前後不符或相互間有所歧異時，
    或因記憶淡忘，或因其他事由所致，究竟何者為可採，法院
    仍得本其自由心證予以斟酌，非謂一有不符或矛盾，即應認
    其全部均為不可採信，尤以其基本事實之陳述，若果與真實
    性無礙時，則仍非不得予以採信。況人之記憶有限，常隨時
    間之經過而有所遺忘，自不能期待證人刻意記憶各項細節，
    是證人事後所為回憶難免略有模糊之處，當不得因指述之細
    節稍有不同，逕認其證言均不足為採，合先敘明。
四、次按駕駛人駕駛車輛或行人在道路上，應遵守道路交通標誌
    、標線、號誌之指示、警告、禁制規定，並服從執行交通勤
    務之警察或依法令執行指揮交通及交通稽查任務人員之指揮
    。前項道路交通標誌、標線、號誌之指示、警告、禁制規定
    、樣式、標示方式、設置基準及設置地點等事項之規則，由
    交通部會同內政部定之；又汽車駕駛人，行經有燈光號誌管
    制之交岔路口闖紅燈者，處1,800元以上5,400元以下罰鍰；
    汽車駕駛人有前開規定之情形者，除依該條項處罰鍰外，並
    予記違規點數3點，道路交通管理處罰條例第4條、第53條第
    1 項、第63條第1項第3款分別定有明文。再按本條例之罰鍰
    基準、舉發或輕微違規勸導、罰鍰繳納、向處罰機關陳述意
    見或裁決之處理程序、分期繳納之申請條件、分期期數、不
    依限期繳納之處理、分期處理規定及繳納機構等事項之處理
    細則，由交通部會同內政部定之，道路交通管理處罰條例第
    92條第 4項亦有明定。基此，依違反道路交通管理事件統一
    裁罰基準及處理細則第2條第2項所訂定之「違反道路交通管
    理事件統一裁罰基準表」規定，汽車駕駛人，行經有燈光號
    誌管制之交岔路口闖紅燈，小型車駕駛人期限內繳納或到案
    聽候裁決者，處罰鍰2,700元，並記違規點數3點。而前揭處
    理細則第44條第 1項規定，違反道路交通管理事件行為人未
    依規定自動繳納罰鍰，或未依規定到案聽候裁決者，處罰機
    關即一律依標準表規定之金額處以罰鍰，此屬法律授權主管
    機關就裁罰事宜所訂定之裁量基準，其罰鍰之額度並未逾越
    法律明定得裁罰之上限，且寓有避免各行政機關於相同事件
    恣意為不同裁罰之功能，亦非法所不許，此據司法院大法官
    著有釋字第 511號解釋闡述甚明。末按文書由行政機關自行
    送達者，以承辦人員或辦理送達事務人員為送達人；又送達
    人因證明之必要，得製作送達證書；又除電子傳達方式之送
    達外，送達證書應由收領人簽名或蓋章；如拒絕或不能簽名
    或蓋章者，送達人應記明其事由，行政程序法第68條第 4項
    前段、第76條第1項前段、第2項分別定有明文，而違反道路
    交通管理事件統一裁罰基準及處理細則第11條第1項第1款即
    本斯旨而定有：行為人有道路交通管理處罰條例之情形者，
    應填製舉發通知單，並於被通知人欄予以勾記，如係當場舉
    發者，其通知聯應填記駕駛人或行為人姓名、性別、出生年
    月日、地址、身分證統一編號及車主姓名、地址、車牌號碼
    、車輛種類。被查獲之駕駛人或行為人為受處分人時，應於
    填記通知單後將通知聯交付該駕駛人或行為人簽名或蓋章收
    受之；拒絕簽章者，仍應將通知聯交付該駕駛人或行為人收
    受，並記明其事由及交付之時間；拒絕收受者，應告知其應
    到案時間及處所，並記明事由與告知事項，視為已收受。
五、經查：
(一)證人即臺東縣警察局臺東分局馬蘭派出所警員甲○○於本院
    98年7月21日調查時到庭具結證稱：「（問：98年3月20日你
    於何機關服務？）馬蘭派出所」、「（問：當天早上8、9點
    你從事何勤務？）執行巡邏及交通稽查勤務」、「（問：你
    當天與何人一起執行勤務？）警員乙○○」、「（問：可否
    詳細說明本件，舉發經過？）我們攔他下來時，康樂橋下來
    南向北方向之紅燈已經亮了2、3秒了，異議人開自小客車闖
    紅燈，我們就把他攔下來，我們當時是在正氣北路、臨潼街
    口執行定點盤查，我們盤查地點是在約路口30公尺左右」、
    「（問：你們攔勤位置為何？）我們站在一個超商的前面」
    、「（問：當時你們執勤的位置，是否就是異議人所圈畫的
    位置？〈提示本院卷第30頁〉）是的」、「（問：你看到異
    議人闖紅燈是在紅燈亮了2、3秒是嗎？）是的，我們是在號
    誌轉換為紅燈2、3秒後，才攔住異議人」、「（問：你看到
    異議人所駕車輛，號誌剛轉換為紅燈時，異議人是否已通過
    了該路口行向之停止線？）還沒有通過，剛要通過而已，紅
    燈亮起2、3秒後才在停止線上」、「（問：請你再確認，異
    議人的車輛於路口紅燈剛亮時之位置如何？〈提示本院卷第
    30頁上方照片〉）（證人甲○○在照片上圈畫異議人車輛位
    置並簽名確認）」、「（問：你是否可以估算他車輛離停止
    線多遠？）有一點距離，但我沒有辦法確定實際的公尺數」
    、「（問：異議人之車輛當時是否為紅燈亮起後，第一部闖
    紅燈的車輛？）應該是」、「（問：你們發現異議人時，異
    議人的車速多少？）應該是每小時20至30公里」、「（問：
    當時是何人先發現異議人闖越該路口？）乙○○先發現的」
    、「（問：你是在何時發現的？）紅燈亮起2、3秒，異議人
    剛要通過，還沒有進入路口時發現的，至於異議人的車輛是
    否已在停止線上我已經沒有印象了」、「（問：乙○○先發
    現是何意？）因為他在我的前方攔阻車輛，應該是我們兩個
    同時發現異議人違規闖越號誌通過該路口」、「（問：當時
    路口情形是否如照片所示？〈提示本院卷第30頁上方照片〉
    ）是的」、「（問：當時橋上的號誌是否為單面號誌？〈提
    示本院卷第30頁照片〉）是的，我們所站的路口看不到橋上
    的號誌情形」、「（問：當時的天候如何？）晴天，視線良
    好」、「（問：當時正氣北路的車流量是否記得？）普通車
    流量」等語明確，核與證人即同分局馬蘭派出所警員乙○○
    於本院98年7月21日調查中隔離訊問後結稱：「（問：98年3
    月20日你於何機關服務？）馬蘭派出所」、「（問：當天早
    上8、9點你從事何勤務？）執行巡邏及交通稽查勤務」、「
    （問：是否記得本件舉發違規事實？〈提示本院卷第 7頁舉
    發違規單〉）不太記得，我大概認得在庭的異議人，但我不
    記得舉發違規的經過情形，因為事隔太久了」、「（問：對
    於本件的違規事實，是否還有記憶，就你所記得的部分，是
    否可以回答？）我都沒有記憶了，只記得有攔查異議人而已
    ，應該是我攔查異議人的」、「（問：當時你們執勤的位置
    ，是否就是異議人所圈畫的位置？〈提示本院卷第30頁〉）
    我們都是在一家超商前面攔阻車輛，異議人所畫的位置比較
    前面」、「（問：是否記得異議人闖紅燈時，號誌如何？）
    應該是紅燈變換完過了幾秒以後，我們才有攔查，大約2、3
    秒左右」、「（問：是否可以確認異議人當天有無在紅燈變
    換2、3秒後，闖越正氣北路與臨潼街口之紅燈？）可以，我
    們只有在紅燈變換完後，在沒有爭議的情形下，行為人確實
    有違規，我們才會攔查車輛製單告發」、「（問：是否記得
    異議人車輛是否為紅燈變換後的第一部嗎？）是的」、「（
    異議人問：是否只有攔阻一輛車？）當時只有攔到你這輛汽
    車」、「（異議人問：是否當時有攔阻一輛機車？）有，若
    機車有違規，我們也是會舉發」、「（問：是否記得異議人
    當時車速為何？）正常車速，大約每小時20、30公里左右」
    、「（問：當天把異議人攔查後，異議人有無說什麼？）我
    只負責攔車，是另一名警員與異議人開單及溝通，我當天沒
    有聽到異議人說什麼」、「（問：為何會在那個路口攔查？
    ）因為那個路口常常有車禍發生」、「（問：當時的天候狀
    況？）良好，晴天，如果是下雨天的話，我們就不會定點攔
    查」、「（問：當時正氣北路南向北的車流量如何？）正常
    ，一般車流輛」、「（問：你當天精神狀況如何？）良好」
    等語相互勾稽，尚無重大齟齬之處，復據異議人自承其於98
    年3月20日上午8時57分許，確有駕駛前開自用小客車沿臺東
    縣臺東市○○○路由南往北方向行駛，途經正氣北路與臨潼
    街交岔路口處，其先通過該路口，前方並無其他車輛，旋遭
    上開證人以一前一後方式當場攔停等語在卷，顯見前揭執勤
    警員係於天氣晴，白晝，光線充足，視線良好，車流量正常
    ，異議人所駕車輛前方並無其他車輛，而在路口號誌運作正
    常且無其他遮蔽物下，以充分之時間，距案發路口號誌約30
    公尺之近距離，用定點目視觀察之執勤方式，察知異議人所
    駕駛之自用小客車，在斯時行向路口之紅燈號誌亮起至少 2
    秒後，有超越路口停止線而闖越該紅燈號誌之違規情事，復
    以視線緊盯方式，在路旁立即攔停，並予當場舉發，是上開
    證人既親眼目睹異議人駕車行經該路口闖紅燈，並對事發經
    過證述甚詳，渠等對異議人闖紅燈之違規行為確有明確之印
    象，本件因視覺錯誤致生誤判之可能性要屬低微，又按諸卷
    附臺東縣警察局臺東分局98年5月19日信警交字第098003913
    2號函附舉發違規路口四方彩色全景照片4張所示之道路及周
    遭景物情形，併以異議人及前開證人所指警員執勤攔檢所站
    立之位置觀之，本件違規路段即正氣北路為雙向二線道（不
    含慢車道），道路寬敞筆直，康樂橋路面雖高於平面道路甚
    多，然紅綠燈號誌清晰明確，無大型物體遮蔽燈號及路口路
    面上之標線，路口週邊則僅有無礙視線之商店看板，並無建
    築物或大型物體阻擋視線，可見本件發現及舉發異議人闖紅
    燈之警員甲○○、乙○○二人，確能輕易於日間目睹渠等定
    點攔檢時同行向車道前方路口之紅綠燈號誌，且瞭解該路口
    之號誌燈號運作與變化情形，並可確實掌握異議人自該橋上
    經前揭路口直行而來之行車動線，益徵上開證人於舉發當時
    皆已目擊異議人駕車行經該路口確有闖紅燈，渠等所認知之
    事實並未有何違誤之處，所述亦與常情事理無悖，應非基於
    猜測或誤認而舉發異議人之闖紅燈行為。至證人甲○○於本
    院調查時所證述異議人違規時駕駛之自用小客車廠牌、車身
    顏色等項，雖與交通部公路總局高雄區監理所臺東監理站98
    年11月16日高監東字第0980015481號函附之車籍資料未合，
    又證人甲○○、乙○○前揭證述渠等攔檢異議人之車輛時，
    是否已攔檢舉發另部違規機車乙情固有差池，然本院參酌異
    議人所述及前開函文所示，認證人甲○○此部分證述，雖因
    記憶之淡忘而不足採，然揆諸上開說明，尚不得僅以此等枝
    節之微訾，遽以斷定證人甲○○有誤判異議人闖紅燈之虞，
    率而將渠證詞悉予摒棄不採。再參以異議人於本件違規遭警
    攔停之初，曾向警員表示其係趕時間，是否可通融一下乙事
    ，業據異議人到庭供承明確，而該路口臨潼街行向之車流量
    甚少則如上述，是異議人為圖一時便捷與快速，趁人車稀少
    而闖越該路口之紅燈號誌直行，衡情當非無可能，是異議人
    斯時有闖紅燈之行為，並當場向警員甲○○央求通融不為舉
    發，殆可認定。異議人對此雖改口辯稱其當時並非真的趕時
    間，而係想大事化小，警察開單即要罰錢，其看到警察會怕
    ，因罰鍰很高，其為了正義，所以提出異議，其當時確未違
    規，惟若當場與警察爭執，怕會被抓到警察局，故而向警員
    說趕時間，有的警察會通融等語，反徵本件舉發警員執法之
    嚴明，於法並無違誤，且無權力濫用之情，是異議人所辯，
    無非係飾卸推責之詞，不足採信。復衡諸證人甲○○、乙○
    ○身為依法執行職務之警員，渠等執行公務時，本身即受有
    行政責任之監督與考核，嗣以證人身分到庭具結作證，尤係
    以刑事責任擔保渠等證言之真實性，衡情當無為公務績效或
    其他原因而構詞誣賴異議人或以虛構之違規事實陷害之，因
    而自陷於行政懲處，甚至偽證罪責之理，且異議人亦陳明其
    不認識甲○○、乙○○二人等語在卷，堪信該等證人與異議
    人素無糾葛怨隙，另遍查卷內資料，並無任何積極證據堪以
    證明該等證人之前開陳述係屬虛偽不實，亦無何足以令人懷
    疑該等證人之證述為不可採之品性證據等事證存在，是前揭
    證人固為本件發覺、攔停及掣單告發異議人交通違規事實之
    警員，然揆諸上開說明，渠等在本院受理本件道路交通聲明
    異議事件中，仍具有證人適格，且渠等就親身經歷體認之事
    實為陳述，明確證稱異議人駕駛前揭自用小客車，於案發時
    、地確有闖紅燈直行之交通違規情事甚明，所述內容尚無不
    合情理或違背經驗法則之處，且依當時之天候視線與道路交
    通等客觀狀況，亦無何錯看或因視差誤判之虞，所述應可採
    信，皆得採為本院判斷參酌之憑據。此外，復有臺東縣警察
    局東警交字第 T00000000號舉發通知單、臺東縣警察局臺東
    分局98年4月9日信警交字第0980001744號函文、臺東縣警察
    局98年6月2日東警交字第0980044064號函文等件附卷可資參
    佐，足認異議人於98年3月20日上午8時57分許，駕駛其所有
    牌照號碼 WS-4715號自用小客車，沿臺東縣臺東市○○○路
    由南往北方向行駛，途經正氣北路與臨潼街交岔路口處，確
    有駕車行經有燈光號誌管制之交岔路口闖紅燈直行之違規行
    為，經斯時執行交通稽查勤務之臺東縣警察局臺東分局馬蘭
    派出所警員甲○○、乙○○當場攔停，並以臺東縣警察局東
    警交字第 T00000000號舉發通知單掣單舉發等事實，咸屬信
    而有徵。
(二)異議人雖辯稱其當時在康樂橋上時，即已清楚看見橋下埋伏
    之警員在對機車騎士開單，闖紅燈係自找麻煩，等同向公權
    力挑戰，不合情理云云，惟此洵屬異議人個人之主觀意見，
    況一般人見前方路口號誌雖已變換為紅燈，且有警員在該路
    口執行交通勤務，然該警員既同時忙於向其他用路人掣單舉
    發，因而一時心存僥倖，趁機闖越紅燈，衡情殆非絕無可能
    ，是上開所辯，仍不足動搖前揭證人結證之憑信性，自非可
    採。又異議人雖要求原處分機關提出科學證據以為佐證，惟
    考諸交通違規事件之行為態樣差異甚大，復多為瞬間即逝之
    舉止，若強制要求交通違規之舉發應全面利用科學儀器，以
    取得證據資料為憑，非但所費不貲，亦有執行面實際上之困
    難，本諸成本效益之衡量，殊屬過苛之要求，況且道路交通
    管理處罰條例就交通違規當場舉發者，並未採取法定證據主
    義，法院自不得在法無明文下，另設此證據方法之限制。故
    若現場舉發警員係親眼見聞違規之經過，並經以證人身分具
    結後在法院為證述，仍不失為認定交通違規事實有無之證據
    方法，此已敘述如前。本件異議人究有無闖紅燈之交通違規
    行為，自應審酌個案具體情狀，依證據法則之調查方法進行
    必要之調查。又按警員舉發交通違規，係依道路交通管理處
    罰條例授權所為之職權行使，而汽車駕駛人違規闖紅燈之行
    為取締，揆其行為本質，多係發生於瞬間，通常委由當場執
    行取締違規公務員之認識及判斷，且必須為立即之取締作為
    ，此乃達成維持交通秩序目的所必要，再依道路交通管理處
    罰條例之規定，此種立即性之當場舉發違規，以警員親歷無
    誤之認知與判斷為已足，並無須另有其他積極佐證，如其他
    目擊證人或必須拍攝照片、攝錄影像等，始構成處分要件之
    規定。此乃因執行交通職務之公務員，係具有一定之考選資
    格與專業訓練，且其執法對象係不特定之用路人，故其立場
    多具有客觀、公正與公平之特質，除有其他具體事證之例外
    情形外，尚難逕認其有故意誣陷或立場偏頗之虞。準此，原
    處分機關及舉發警員雖未能提出異議人前揭駕車違規闖紅燈
    之採證照片或攝影畫面供參，惟異議人確有於前述之時、地
    ，駕駛上開自用小客車違規闖越紅燈直行，旋經警當場攔停
    等事實至屬明確，是揆諸前開說明，異議人此部分所辯當屬
    誤會，且其不反思己駕駛自用小客車恣意闖越紅燈，將肇致
    自身及其他用路人生命、身體及財產安全可能受害之高度危
    險，猶執似是而非之語強詞置辯，容非健全法治社會所應有
    之正確觀念與態度，特此指明。異議人再以其開車十餘年，
    僅於91年間，因晚上視線不良而闖紅燈，開車紀錄良好，其
    平日樂捐好善，並非為區區2,700 元之罰鍰而聲明異議，而
    係為公平正義才上法庭，且其係癌症病人，沒有說謊之理由
    等情詞置辯，然查行為人於本件違規前之行車紀錄如何、所
    受裁罰之罰金額度、平日是否樂於捐輸或是否身罹重病絕症
    等，核與其駕車是否闖越紅燈並無絕對必然之關係，異議人
    徒以自身感觸及主觀意見，主張其未闖越紅燈，惟仍未能提
    出足以推翻原處分之客觀具體事證，是其所辯，非有理由。
(三)另按舉發通知單本係舉發機關用以通知被舉發人交通違規之
    事實，若警員當場填單舉發後，立即將通知聯交付被舉發人
    收受或已告知被舉發人其違規事實，自生通知之效力。查異
    議人於收受本件舉發通知單後，已於應到案日期前即98年 3
    月20日向原處分機關陳述意見，此有前揭舉發通知單、原處
    分機關交通違規陳述單及查詢單存卷可考，足徵該舉發通知
    單已生合法送達之效力，且異議人係遵期於應到案日期內到
    案聽候裁決乙節，同堪認定。
(四)綜上所述，異議人確有於裁決書所載之時、地，駕駛上開自
    用小客車行經有燈光號誌管制之交岔路口闖紅燈之違規行為
    ，本院綜合審酌前開證據資料後，認臺東縣警察局上揭舉發
    內容與程序，尚難謂有何違法疏誤之處，是原處分機關依道
    路交通管理處罰條例第53條第1項、第63條第1項第 3款及違
    反道路交通管理事件統一裁罰基準表之規定，對異議人裁處
    罰鍰2,700元，並記違規點數3點之處分，核無不當，異議人
    既未能提出對其有利之客觀具體事證供本院調查，反以一己
    之見徒以置辯，信口指摘原處分不當，求予撤銷，為無理由
    ，應予駁回。
六、據上論斷，應依道路交通管理處罰條例第87條第 2項、第89
    條，道路交通案件處理辦法第19條，裁定如主文。
中    華    民    國    99    年     1    月    29    日
                  交通法庭  法  官  劉正偉
以上正本證明與原本無異。
如不服本裁定，應於裁定送達後5日內向本院提出抗告狀（須附
繕本）。
「切勿逕送上級法院」
                            書記官 姚佳華
中    華    民    國    99    年    2     月    1     日


司法院資訊處製作；財團法人民間司法改革基金會備份。
